【裁判字號】    98,裁,2101
【裁判日期】    980827
【裁判案由】    身心障礙者保護法
【裁判全文】
最  高  行  政  法  院  裁  定
                                      98年度裁字第2101號
上  訴  人  臺灣銀行股份有限公司
代  表  人  甲○○
被 上訴 人  臺北市政府勞工局
代  表  人  乙○○
上列當事人間身心障礙者保護法事件，上訴人對於中華民國98年
4月23日臺北高等行政法院97年度訴更一字第88號判決，提起上
訴，本院裁定如下：
    主  文
上訴駁回。
上訴審訴訟費用由上訴人負擔。
    理  由
一、按對於高等行政法院判決之上訴，非以其違背法令為理由，
    不得為之，行政訴訟法第242條定有明文。依同法第243條第
    1項規定，判決不適用法規或適用不當者，為違背法令；而
    判決有同條第2項所列各款情形之一者，為當然違背法令。
    是當事人對於高等行政法院判決上訴，如依行政訴訟法第24
    3條第1項規定，以高等行政法院判決有不適用法規或適用不
    當為理由時，其上訴狀或理由書應有具體之指摘，並揭示該
    法規之條項或其內容；若係成文法以外之法則，應揭示該法
    則之旨趣；倘為司法院解釋或本院之判例，則應揭示該判解
    之字號或其內容；如以行政訴訟法第243條第2項所列各款情
    形為理由時，其上訴狀或理由書，應揭示合於該條項各款之
    事實。上訴狀或理由書如未依此項方法表明者，即難認為已
    對高等行政法院判決之違背法令有具體之指摘，其上訴自難
    認為合法。
二、本件上訴人對於臺北高等行政法院民國（下同）97年度訴更
    一字第88號判決（下稱原判決）上訴，雖略以：原判決依內
    政部84年9月19日臺內社字第8488104號及行政院勞工委員會
    93年10月28日勞職特字第0930050330號函釋，認邱鴻炎不應
    計入上訴人進用身心障礙員工總人數，有判決適用法則不當
    之違法；邱鴻炎係因眼力不佳，難繼續勝任於夜間校對工作
    ，因此自聯合報離職，另覓適當工作，邱鴻炎白天在上訴人
    處上班，應認屬正職，迺原判決以邱鴻炎在聯合報任職薪資
    優於上訴人，即認邱鴻炎在上訴人處任職係屬兼職，實有違
    經驗法則，原判決進而認「身障者是否以兼職方式受僱，自
    屬其於履行義務中所應注意及之」，認事用法亦有未當；又
    上訴人雖可自邱鴻炎之勞工保險卡知悉其有一人多職之情形
    ，然上訴人依其陳述，認其僅係尚未自聯合報辦理退保，且
    邱鴻炎之身障員額是否已被進用，由勞工保險卡亦無法得知
    ，是原判決認由邱鴻炎履歷及投保情形，應有邱鴻炎以兼職
    方式受僱於上訴人之疑惑，有違常情，且原判決誤認邱鴻炎
    在上訴人處工作係屬兼職，致誤將重複進用之查證義務歸諸
    於上訴人，亦有違反證據法則之違誤；再者，依身心障礙者
    保護法第31條及同法施行細則第12條、第13條規定，進用身
    心障礙者之義務機關，只要依法定比例進用身心障礙人員，
    即免除繳納差額補助費之義務，至發生身障人員重複被進用
    之情況，應如何採認進用機關，法無明文，內政部及行政院
    勞工委員會以函釋訂定認定基準，以一人一職作為判斷依據
    ，與法律保留原則有違，依憲法第15條規定，身障人員若有
    工作能力，仍得一人多職，被上訴人亦認一人同時受僱兩個
    或多個事業單位並不違法，是行政院勞工委員會以一人一職
    作為判定身障人員進用基準，顯違身心障礙者保護法規定；
    另邱鴻炎重複任職於上訴人之時間係在88年8月，而行政院
    勞工委員會之函釋係在93年10月間，依法律不溯及既往原則
    ，應無該函釋之適用；邱鴻炎為上訴人僱用正式員工，實際
    從事工作，並領有薪資，符合進用之規定，原判決以上開二
    函釋為據，認為邱鴻炎不應計入上訴人進用身心障礙員工總
    人數，適用法規殊有不當；另上訴人於原審已主張進用邱鴻
    炎時，不知其已為聯合報進用，並不知有重複計算身心障礙
    名額之情，應不符行政院勞工委員會函釋之要件，惟原判決
    就上訴人此項有利主張，未於判決理由中說明不採之理由，
    除有適用法則不當之違誤外，亦有判決不備理由之違法；又
    身心障礙者保護法對於身心障礙者被機關重覆進用，應如何
    適用法律，並無明文，依法理應類推適用行政罰之規定，即
    應以上訴人可能預見邱鴻炎可能被其他企業僱用，作為免除
    上訴人之特別公課義務，而上訴人業於原審敘明有難以預見
    邱鴻炎尚有經聯合報僱用之情事，原判決逕以就業基金差額
    補助費之性質為特別公課，非行政罰，無責任條件之適用為
    由，未予類推適用行政罰之規定，亦有適用法則不當之違誤
    等語，為其論據。惟核上訴狀所載內容，或係重述其在原審
    業經主張而為原判決摒棄不採之陳詞，或係就原審所為論斷
    或駁斥其主張之理由，泛言原判決不備理由及判決不適用法
    規或適用不當，而未具體表明原判決究竟有如何合於不適用
    法規或適用不當、或有行政訴訟法第243條第2項所列各款之
    情形，尚難認為已對原判決之如何違背法令有具體之指摘。
    依首揭規定及說明，應認其上訴為不合法，應予駁回。
三、據上論結，本件上訴為不合法。依行政訴訟法第249條第1項
    前段、第104條、民事訴訟法第95條、第78條，裁定如主文
    。
中    華    民    國    98    年    8     月    27    日
                    最高行政法院第四庭
                        審判長法官  劉  鑫  楨
                              法官  吳  東  都
                              法官  黃  淑  玲
                              法官  劉  介  中
                              法官  曹  瑞  卿
以  上  正  本  證  明  與  原  本  無  異
中    華    民    國    98    年    8     月    28    日
                              書記官  吳  玫  瑩


司法院資訊處製作；財團法人民間司法改革基金會備份。
